【裁判字號】    99,訴,1803
【裁判日期】    991112
【裁判案由】    毒品危害防制條例等
【裁判全文】
臺灣臺中地方法院刑事判決              99年度訴字第1803號
公  訴  人  臺灣臺中地方法院檢察署檢察官
被      告  乙○○
上列被告因違反毒品危害防制條例等案件，經檢察官提起公訴（
98 年度偵字第24014號），本院判決如下：
    主    文
乙○○明知為禁藥而轉讓，處有期徒刑陸月；又幫助施用第二級
毒品，處有期徒刑參月。應執行有期徒刑捌月。
    犯罪事實
一、乙○○明知甲基安非他命係毒品危害防制條例所列管之第二
    級毒品及藥事法規定之禁藥，不得非法轉讓，竟基於轉讓禁
    藥之犯意，於民國97年12月間某日，在臺中市○○路與山西
    路附近之佳茂文心會館租屋處，轉讓重量不詳，約可施用1
    次數量之第二級毒品甲基安非他命予友人甲○○施用。
二、乙○○另基於幫助甲○○施用第二級毒品甲基安非他命之犯
    意，於98年1、2月間某日，在臺中市○○路某租屋處，甲○
    ○將現金新臺幣（下同）1萬元交予乙○○，由乙○○以電
    話聯絡游宏貴後，持該1萬元至其甘肅路租屋樓下某約定地
    點，向游宏貴購買重量不詳之甲基安非他命1包後，再返回
    前揭甘肅路租屋處交予甲○○施用，而以此方式幫助甲○○
    施用第二級毒品甲基安非他命。
三、案經行政院海岸巡防署海岸巡防總局中部地區巡防局第三岸
    巡總隊報告臺灣臺中地方法院檢察署檢察官偵查起訴。
    理    由
一、證據能力部分：按被告以外之人（包括證人、鑑定人、告訴
    人、被害人及共同被告等）於審判外之陳述雖不符刑事訴訟
    法第159條之1至之4等4條之規定，而經當事人於審判程序同
    意作為證據，法院審酌該言詞陳述或書面陳述作成時之情況
    ，認為適當者，亦得為證據；當事人、代理人或辯護人於法
    院調查證據時，知有刑事訴訟法第159條第1項不得為證據之
    情形，而未於言詞辯論終結前聲明異議者，視為有前項之同
    意，同法第159條之5定有明文。查以下本判決引用之證人甲
    ○○於審判外之言詞陳述（就轉讓禁藥部分），性質上雖屬
    傳聞證據，惟公訴人及被告於本院審理時均不爭執其證據能
    力，且經本院審理時予以提示並告以要旨，經公訴人及被告
    表示意見，均未於言詞辯論終結前聲明異議，本院審認上開
    證據作成時之情況，應無違法取證或不當情事，與本案待證
    事實間復具有相當之關聯性，以之作為證據應屬適當，依刑
    事訴訟法第159條之5規定，自有證據能力。
二、實體方面：
(一)、就犯罪事實一所示轉讓禁藥部分：訊據被告乙○○對於前揭
    犯罪事實一所示之犯罪事實於偵查及本院審理時均坦承不諱
    （見臺灣臺中地方法院檢察署98年度他字第678號偵查卷第
    163頁、本院審理卷），核與證人甲○○於偵查中之證述相
    符，則被告此部分之自白確與事實相符，堪信為真實。
(二)、訊據被告固坦承，其曾於98年間，介紹證人甲○○予游宏貴
    認識之事實，惟矢口否認有何幫助施用第二級毒品甲基安非
    他命之犯行，辯稱：伊只有介紹證人甲○○與游宏貴認識，
    伊不知道他們二人之間有無買賣甲基安非他命，都是證人甲
    ○○自行與游宏貴聯絡，與伊無關云云。然查：
１、證人甲○○於本院審理時結證稱：伊之前在偵查中曾說，伊
    與被告大概是97年底到98年初是男女朋友關係是正確的，後
    來被告曾介紹伊認識小胖游宏貴，大概是伊與被告交往1個
    月，就是98年初的事情，當時伊去被告家，游宏貴也去被告
    家，所以就認識了。剛開始伊要買甲基安非他命時，不知道
    怎麼聯絡游宏貴，所以有拜託被告幫伊聯絡。98年1、2月間
    ，伊曾經拿1萬元給被告，由被告幫伊去向游宏貴買1萬元的
    甲基安非他命，後來被告有拿1萬元的甲基安非他命回來給
    伊施用。被告幫伊去向游宏貴買甲基安非他命的事，是在被
    告介紹伊認識游宏貴之前的事，後來伊認識游宏貴後，才是
    伊自己去買的。伊交給被告1萬元的地點是在甘肅路，被告
    當時租屋處，詳細時間伊忘記了，伊交錢給被告的時候，游
    宏貴不在場，伊當時在樓上被告住處，由被告拿錢到樓下交
    易，回來就交給伊1包甲基安非他命，被告下去的時間大約
    15分鐘左右。被告介紹游宏貴給伊認識的時間，是在本次交
    易之後的事，伊不是在文心會館那裡就認識游宏貴，游宏貴
    曾住在文心會館14樓，被告住12樓，但當時伊只知道有這個
    人，但是跟他沒有接觸，伊不認識他，所以伊沒辦法直接跟
    游宏貴買毒品，後來被告提供電話號碼給伊，伊才用電話跟
    游宏貴取得聯絡等語（見本院99年10月28日審理筆錄）；與
    其於偵查中所結證稱：伊是先於97年間，認識被告的前男友
    阿文，後來伊於97年底快過年、98年初，與被告交往過1個
    月。於98年1、2月間，伊曾拿1萬元給被告，請她去向游宏
    貴拿毒品，當時伊只知道游宏貴綽號「小胖」，這次是在98
    年1 、2月時，是在臺中市○○路跟被告拿的，後來伊都直
    接找游宏貴拿毒品。伊之所以知道要透過被告跟游宏貴拿毒
    品，是因被告介紹游宏貴給伊認識等語相符（見臺灣臺中地
    方法院檢察署98年度他字第678號偵查卷第162頁）。
２、證人甲○○於偵查中陳稱：伊於98年間，係使用電話號碼00
    00000000號行動電話、游宏貴係使用電話號碼0000000000號
    行動電話等語（見臺灣臺中地方法院檢察署98年度他字第67
    8號偵查卷第94頁）。而證人甲○○所使用之電話號碼00000
    00000號行動電話，與游宏貴所使用之電話號碼0000000000
    號行動電話，係自98年2月5日起始有通話紀錄，有行動電話
    雙向通聯紀錄乙份在卷可參（見臺灣臺中地方法院檢察署98
    年度他字第678號偵查卷第114至116頁），核與證人甲○○
    前揭於本院審理時之證述，其係於98年1、2月間，經被告介
    紹認識游宏貴，被告並提供游宏貴行動電話號碼予其後，其
    方能自行與游宏貴聯絡乙節大致相符。
３、且證人甲○○於偵查及本院審理中證述，被告曾幫其拿1萬
    元去向游宏貴購買甲基安非他命等語時，被告均全程在庭，
    被告於斯時全然未曾提及其與證人甲○○間曾有何仇怨或糾
    紛，則證人甲○○實無設詞構陷被告之必要，況被告於偵查
    中曾自承：伊承認介紹游宏貴給甲○○認識買毒品，涉及幫
    助施用第二級毒品甲基安非他命等語（見臺灣臺中地方法院
    檢察署98年度他字第678號偵查卷第164頁），則被告前揭所
    辯，顯係臨訟飾卸之詞，尚無足採信。是本件事證明確，被
    告幫助施用第二級毒品之犯行洵堪認定，應予依法論科。
三、論罪科刑部分：
(一)、按第二級毒品甲基安非他命等成分均屬安非他命類藥品，業
    經行政院衛生署75年7月11日衛署藥字第597627號公告，為
    有效管理安非他命類藥品與其衍生物之冊類及其製劑，重申
    公告禁止使用，而認屬藥事法規之禁藥。又按藥事法第83條
    第1項法定刑為7年以下有期徒刑，得併科新臺幣5百萬元以
    下罰金，較毒品危害防制條例第8條第2項之法定刑為重，藥
    事法第83條第1項係於95年5月30日修正公佈，同年7月1日施
    行，為毒品危害防制條例之後法。毒品之範圍尚包括影響精
    神物質與其製品，而藥事之管理，亦非僅止於藥品之管理，
    又毒品未必係經公告之禁藥，禁藥亦未必為毒品，毒品危害
    防制條例與藥事法二者，並無必然之特別法與普通法關係，
    故除有轉讓之第二級毒品達毒品危害防制條例第8條第6項之
    一定數量，經依法加重後之法定刑較藥事法第83條第1項之
    法定刑為重之情形外，因藥事法第83條第1項為後法，且為
    重法，應優先適用藥事法處罰（臺灣高等法院暨所屬法院94
    年法律座談會刑事類提案第8號結論，最高法院96年度臺上
    字第3582號判決意旨參照）。被告乙○○犯罪事實一所示之
    時間、地點，轉讓證人甲○○約一次得使用數量之甲基安非
    他命，業據被告供承在卷，且經證人甲○○於本院審理時證
    述明確，應未達「轉讓持有毒品加重其刑之數量標準」所定
    「第二級毒品：淨重十公克以上」之加重其刑標準，因而被
    告此部分所為，應優先適用藥事法第83條第1項規定論處被
    告轉讓禁藥罪刑。
(二)、按若無營利之意圖，僅基於幫助施用毒品者取得毒品之目的
    ，而出面代購者，係屬應否成立施用毒品罪之幫助犯的範疇
    ，本件被告明知證人甲○○欲施用第二級毒品甲基安非他命
    ，而為證人甲○○聯絡游宏貴，並向之購得數量不詳之甲基
    安非他命，再交予證人甲○○施用，而對證人甲○○施用第
    二級毒品之行為予以幫助，屬幫助犯。又幫助犯係指幫助他
    人犯罪者，即以正犯犯罪為要件，至該正犯事後是否受刑罰
    執行，並不影響幫助犯之成立，是證人甲○○施用甲基安非
    他命後，不論是否遭起訴及判刑，本件幫助施用者之被告，
    仍具幫助他人犯罪之行為屬性，自仍應成立施用毒品之幫助
    犯（參照最高法院97年度臺上字第1864、3148、4108號判決
    ）。故核被告就犯罪事實二所示之行為，係犯刑法第30條第
    1項、毒品危害防制條例第10條第2項之幫助施用第二級毒品
    甲基安非他命罪。
(三)、被告因轉讓上開甲基安非他命而持有甲基安非他命之低度行
    為，應為轉讓甲基安非他命之高度行為所吸收，不另論罪。
(四)、又被告所犯上開幫助施用第二級毒品甲基安非他命，屬幫助
    他人實行犯罪之行為，爰依刑法第30條第2項之規定減輕其
    刑。
(五)、爰審酌被告無視於毒品危害身心健康，並可能衍生其他犯罪
    之嚴重性，轉讓甲基安非他命予證人甲○○，並幫助證人甲
    ○○施用第二級毒品甲基安非他命，對社會治安危害非微，
    然考量其就轉讓禁藥部分犯後坦承犯行，就幫助施用第二級
    毒品部分矢口否認犯行之犯後態度，轉讓、幫助施用毒品之
    數量及其犯罪之動機、目的及手段等一切情狀，各量處如主
    文所示之刑，並定其應執行刑，以資懲儆。
據上論斷，應依刑事訴訟法第299條第1項前段，毒品危害防制條
例第10條第2項，藥事法第83條第1項，刑法第11條前段、第30條
第1項前段、第2項、第51條第5款，判決如主文。
中    華    民    國    99    年    11    月    12    日
                        臺灣臺中地方法院刑事第十三庭
                            審判長法  官  吳幸芬
                                  法  官  戴嘉慧
                                  法  官  劉麗瑛
以上正本證明與原本無異。
如不服本判決應於收受判決後10日內向本院提出上訴書狀，並應
敘述具體理由；其未敘述上訴理由者，應於上訴期間屆滿後20日
內向本院補提理由書（均須按他造當事人之人數附繕本）「切勿
逕送上級法院」。
                                  書記官  王玟
中    華    民    國    99    年    11    月    12    日
附錄論罪科刑法條
藥事法第83條第1項
明知為偽藥或禁藥，而販賣、供應、調劑、運送、寄藏、牙保、
轉讓或意圖販賣而陳列者，處7年以下有期徒刑，得併科新臺幣5
百萬元以下罰金。
中華民國刑法第30條
幫助他人實行犯罪行為者，為幫助犯。雖他人不知幫助之情者，
亦同。
幫助犯之處罰，得按正犯之刑減輕之。
毒品危害防制條例第10條第2項
施用第二級毒品者，處 3 年以下有期徒刑。

司法院資訊處製作；財團法人民間司法改革基金會備份。
